【裁判字號】    96,上訴,4961
【裁判日期】    970129
【裁判案由】    違反槍砲彈藥刀械管制條例
【裁判全文】
                  臺灣高等法院刑事判決
                                    96年度上訴字第4961號
上  訴  人
即  被  告  丁啟紋
指定辯護人  本院公設辯護人  王永炫
上列上訴人因違反槍砲彈藥刀械管制條例案件，不服臺灣板橋地
方法院95年度訴字第3980號，中華民國96年10月12日第一審判決
（起訴案號：臺灣板橋地方法院檢察署：95年度少連偵字第10號
），提起上訴，本院判決如下：
    主  文
上訴駁回。
    事  實
一、丁啟紋明知未經許可不得持有槍枝及子彈，竟基於持有可發
    射子彈而具殺傷力之改造手槍及持有子彈之犯意，於民國（
    下同）95年1月10日或該日前之某日某時，在不詳地點，以
    不詳方式取得具殺傷力之改造手槍1支（含彈匣1個，槍枝管
    制編號為0000000000號，乃係由仿BERETTA廠92FS型半自動
    手槍製造之槍枝，更換土造金屬槍管而成之改造手槍）及具
    殺傷力之土造子彈11顆（其中7顆為具直徑約8.8mm金屬彈頭
    之土造子彈，另4顆為具直徑約8.9mm金屬彈頭之土造子彈）
    、制式子彈1顆（口徑9mm）【起訴書誤載為共計土造子彈12
    顆】。嗣於95年1月10日下午1時許，警方至臺北縣蘆洲市○
    ○街26巷22號4樓之1查緝槍毒時，徵得丁啟紋之同意，對上
    址執行搜索，當場扣得上開槍、彈，因而查獲上情。
二、案經臺北市政府警察局三重分局報告臺灣板橋地方法院檢察
    署檢察官偵查起訴。
    理  由
壹、證據能力方面：
    按「被告以外之人於審判外之言詞或書面陳述，除法律有規
    定者外，不得作為證據」，刑事訴訟法第159條第1項定有明
    文，此即學理上所稱「傳聞證據排除法則」。依上開法律規
    定，傳聞證據原則上固無證據能力，但如法律別有規定者，
    即例外認有證據能力。經查：
  一、本件卷附之內政部警政署刑事警察局95年1月26日刑鑑字
      第0950008447號槍彈通知書所示鑑定意見（參見偵查卷第
      112至118頁），係該局依檢察機關概括授權囑託執行鑑定
      職務所出具之書面鑑定報告，依刑事訴訟法第159條第1項
      及同法第208條第1項準用同法第206條第1項之規定，係屬
      傳聞法則之例外，自得作為證據。
  二、又被告以外之人於審判外之陳述，雖不符同法第159條之1
      至第159條之4之規定，但經當事人於審判程序同意作為證
      據，法院審酌該言詞陳述或書面陳述作成時之情況，認為
      適當者，亦得為證據，此據同法第159條之5第1項規定甚
      明。鑒於採用傳聞證據排除法則之重要理由之一，係因傳
      聞證據未經當事人之反詰問予以覈實，若當事人願放棄對
      原供述人之反對詰問時，原則上即可承認該傳聞證據之證
      據能力。揆諸我國刑事訴訟法第159條之5之立法理由，除
      參照前述傳聞證據排除法則之基本法理外，亦參考日本刑
      事訴訟法第326條之立法例，查日本刑事審判實務之運作
      ，有關檢察官及被告均同意作為證據之傳聞書面材料或陳
      述，可直接援引該國刑事訴訟法第326條作為傳聞例外之
      法律依據，僅在檢察官與被告不同意之情況下，乃須根據
      其他傳聞例外規定俾以斟酌該等書面材料或陳述是否具有
      證據能力，在當事人間無爭執之案件中，傳聞證據基本上
      均可依據前引規定提出於法院使用。職是之故，我國刑事
      訴訟法第159條之5之適用應可作同上之解釋。經查，除前
      揭所述之證據外，本件判決後開所示之被告丁啟紋以外之
      人於審判外之陳述（包括書面陳述），固均屬傳聞證據，
      惟被告、辯護人及公訴檢察官就前揭審判外陳述之證據能
      力，先後於原審準備程序及審判期日中均表示同意上開證
      據資料均有證據能力。審酌上開證據資料製作時之情況，
      尚查無違法不當及證明力明顯過低之瑕疵，亦認為以之作
      為證據應屬適當，故揆諸前開法律規定與說明，爰逕依刑
      事訴訟法第159條之5第1項規定，認前揭證據資料均有證
      據能力。
貳、實體方面：
  一、認定事實部分：
      上訴人即被告丁啟紋對於其未經許可持有前揭槍、彈，嗣
      經警方於前開時、地所查扣之事實，固坦承不諱，惟辯稱
      ：我承認有檢察官起訴之事實，之前我會否認，是因為當
      時只有友人「BG」跑掉，所以我才想將責任推給他，事實
      上前揭槍、彈都是由我持有的。前揭槍、彈是綽號「冬瓜
      」之王慶民在92年10月中旬，在我臺北縣三重市○○街37
      號4樓住處交給我的，連同該等槍、彈，他一共交給我5支
      改造手槍、1支空氣槍及約50顆土造子彈，而他會把這些
      槍、彈交給我，是因為他要去服毒品案件的短期刑，我和
      他是朋友，他就把這些槍、彈交給我保管。後來這些槍、
      彈陸陸續續被查獲，其中第一次是在94年4月3日查到槍枝
      1支，第二次則是本件被查獲，95年3月又被查到1支，95
      年6月27日又被查到2支改造手槍及1支空氣槍。第一次被
      查獲的案件已經在95年1月20日由臺灣板橋地方法院94年
      度訴字第1605號判決，現已確定。我認為上述這些案件應
      該有連續犯的一罪關係云云。另辯護人亦為被告辯稱：本
      件與被告所犯上開其他案件應有連續犯或想像競合犯之裁
      判上一罪關係云云。經查：
    (一)被告持有前揭槍、彈確於前開時、地為警查扣之事實，有
      警方所製作之搜索扣押筆錄、扣押物品目錄表各1份及查
      獲現場暨扣案物品照片12幀在卷可稽（參見上開偵查卷第
      9至12、54至57頁），復有前揭槍、彈扣案為憑。該等槍
      、彈經送內政部警政署刑事警察局鑑定結果，認：(1)前揭
      槍枝1支（含彈匣1個，槍枝管制編號0000000000號），乃
      係由仿BERETTA廠92FS型半自動手槍製造之槍枝，更換裝
      土造金屬槍管而成之改造手槍，機械性能良好，可擊發適
      用子彈，具殺傷力；(2)前揭子彈共計12顆，其中5顆均係
      具直徑約8.8mm金屬彈頭之土造子彈，採樣2顆試射，均可
      擊發，均具殺傷力；又其中2顆，亦均係具直徑約8.8mm金
      屬彈頭之土造子彈，經檢視彈底均有撞擊痕，均經實際試
      射，均可擊發，均具殺傷力；又其中4顆，均係直徑約8.9
      mm金屬彈頭之土造子彈，採樣2顆試射，可擊發，具殺傷
      力；又最後1顆，則係口徑9mm之制式子彈，具殺傷力等情
      ，此有該局95年1月26日刑鑑字第0950008447號槍彈鑑定
      書1份附卷可憑（參見偵查卷第112至118頁）。足認前揭
      槍、彈均具有殺傷力，該等槍彈應分屬槍砲彈藥刀械管制
      條例第4條第1項第1款所稱之可發射子彈之槍枝及同條項
      第2款所稱之彈藥，依同條例第5條規定，非經中央主管機
      關許可，均不得持有之。被告坦承其未經許可持有前揭槍
      、彈，已該當未經許可持有改造手槍及子彈之犯行甚明。
    (二)至被告及其辯護人雖均以前詞置辯，主張本件與被告所指
      其他先後被查獲之持有槍彈犯行有所謂之想像競合犯或連
      續犯之裁判上一罪關係云云。惟查：
      1.被告雖辯稱包括本件槍、彈在內之其所指5支槍枝及約
        50顆子彈均係綽號「冬瓜」之王慶民於92年10月中旬同
        時所交付云云。然經原審依職權上網調取王慶民之個人
        基本資料及另調取王慶民之前案紀錄表後，發現王慶民
        業已於92年9月13日死亡，此有王慶民之個人基本資料
        、前案紀錄表各1份在卷可稽（參見原審卷第36、37頁
        ）。王慶民根本不可能於92年10月中旬將連同本件在內
        之槍、彈同時交付給被告。被告辯稱連同本件在內之槍
        、彈均係王慶民同時所交付云云，已屬無稽。其次，被
        告另辯以王慶民當時係因要服毒品案件之短期刑，始在
        92年10月中旬（後又改口稱係92年10月以前）將連同本
        件在內之槍、彈交付給他云云。然王慶民前係因施用毒
        品案件，經臺灣板橋地方法院分別判處有期徒刑5月及7
        月確定，而於91年8月4日入監，至92年8月4日即執行完
        畢出監，此外王慶民即無任何罪刑須待執行，此有王慶
        民上開前案紀錄表及其在監在押全國紀錄表各1份附卷
        為佐（參見原審卷第37至43頁）。被告所指之王慶民交
        付槍枝時間，當時王慶民業已服完1年之毒品案件刑期
        出監，自非如被告所辯，王慶民當時係要入監服刑，則
        被告辯稱王慶民係因要入監服刑，始將本件在內之槍、
        彈同時交付給他云云，亦屬子虛。況被告前於94年4月3
        日之所以會首次經警查獲持有槍彈，乃係因其女友顏慧
        卿在前一日整理被告前揭住處時，發現電腦桌下方藏放
        有槍、彈，始持該槍、彈向警方報案，嗣警方至被告前
        揭住處搜索，但並未扣得其他任何槍、彈，此有該案即
        臺灣板橋地方法院94年度訴字第1605號刑事案件全卷（
        含偵查卷）可憑，並有該案件刑事判決1份在卷足憑（
        參見原審卷第45至49頁）。倘若確如被告所辯，王慶民
        係同時交付包括本件在內之槍、彈給他，則其女友於整
        理前揭住處時，理應一併發現本件槍、彈，否則亦應於
        警方前往搜索時，當可扣得本件槍、彈，然該案卻僅扣
        得被告女友所持交警方之槍、彈，而未查獲本件槍、彈
        。被告辯稱其當時同時持有王慶民所交付包括本件在內
        之槍、彈云云，要無足取。此外，被告嗣雖又於95年3
        月3日為警查獲其持有另一批槍、彈，然被告於該案之
        警詢、偵查中則均供稱該批槍、彈係於95年2月間，在
        臺北縣土城市○○街某處，向年籍姓名均不詳之綽號「
        阿明」之男子所購買，此有該案即臺灣板橋地方法院檢
        察署95年度偵字第5123號起訴書1份附卷可考（參見原
        審卷第50至52頁），由此更可見被告辯稱連同本件槍彈
        、上開另一批槍彈在內之槍彈，均係王慶民在92年10月
        （或其後改口之92年10月以前）同時所交付，應屬臨訟
        杜撰之詞，委無可採。從而，本件槍彈應非與被告其他
        經查獲之槍彈均為所謂王慶民所同時交付，且因該等槍
        彈彼此既係在不同時間、地點為警查獲，自難認被告持
        有本件槍彈，與被告其他持有槍彈之犯行有何想像競合
        犯之裁判上一罪關係。
      2.按連續犯之所謂出於概括犯意，必須其多次犯罪行為自
        始均在一個預定犯罪計劃以內，出於主觀上始終同一犯
        意之進行，若中途另有新犯意發生，縱所犯為同一罪名
        ，究非連續其初發的意思，即不能成立連續犯（參看最
        高法院70年台上字第6296號判例）。查被告除於95年1
        月10日經警查獲本件槍彈外，尚另於94年4月3日、95年
        3月3日等之不同時間、地點為警查獲槍彈，業如前述，
        被告及其辯護人固因此辯稱被告本件所為與其他持有槍
        彈之犯行間有刑法修正前連續犯之裁判上一罪關係云云
        。然被告究係如何取得本件槍彈而持有，因被告未能據
        實陳述，故無法據以明確認定，然衡以其另案所持有槍
        彈之情形，其之來源對象乃屬不一，且有無償取得者，
        亦有以對價購之者，足見被告持有槍彈之手法並非相同
        ，且經查獲之時間亦至少相差約二個月左右，時間上亦
        非十分緊接，則其於為包含本件在內之各該持有槍彈犯
        行時，是否均係在一個預定計劃範圍內，出於主觀上始
        終同一犯意之進行，即有疑問，自難遽認其係連續其初
        發之意思，而成立連續犯。故被告及其辯護人辯以本件
        持有槍彈犯行應與被告另案持有槍彈犯行應成立連續犯
        云云，亦無足取。
      3.被告及其辯護人於原審固聲請傳訊證人羅健軒到庭為證
        ，資以證明王慶民確於生前同時交付數把改造手槍給被
        告。經原審傳喚該證人，該證人並未到庭，嗣被告及其
        辯護人於原審審理時亦當庭陳明捨棄傳訊該證人為證（
        見原審卷第127頁），自無再傳訊該證人之必要，併此
        敘明。
    (三)綜上所述，足徵被告確持有本件槍彈無訛，且不能認此與
      被告所犯他案持有槍彈犯行有何想像競合犯或連續犯之裁
      判上一罪關係，本件事證已臻明確，被告犯行堪以認定。
  二、論罪科刑部分：
    (一)比較新舊法部分：
      1.被告行為後，刑法第33條第5款關於罰金刑之規定，已
        於94年2月2日修正公布，並自95年7月1日施行。依修正
        前刑法第33條第5款規定，罰金刑為1銀元（即新台幣3
        元）以上；修正後刑法第33條第5款則將罰金刑提高為
        新台幣1千元以上，並以百元計算之。上開刑法修正後
        關於罰金刑之最低數額，已比修正前提高，自以修正前
        之規定對被告較為有利。又刑法第2條規定，乃係關於
        新舊法比較適用之準據法，其本身無關行為可罰性要件
        之變更，故於95年7月1日前揭法律修正施行後，如有涉
        及比較新舊法之問題，即應逕依修正後刑法第2條第1項
        規定，為「從舊從輕」之比較（參看最高法院95年度第
        8次刑事庭會議決議意旨）。前揭刑法第33條第5款之修
        正，乃係罰金刑之刑罰法律效果之變更，自應依刑法第
        2條第1項規定，綜合罪刑全部結果，整體為新舊法之「
        從舊從輕」比較（參看最高法院24年上字第4634 號判
        例意旨、27年上字第261號判例）。故經比較結果，應
        以舊法對被告有利，自應依刑法第2條第1項前段之規定
        ，適用行為時之修正前刑法第33條第5款規定。
      2.又刑法有關易服勞役（包括其折算標準）之修正，乃相
        當於科刑規範事項之變更，故如行為後有關易服勞役之
        規定有所變更者，亦應依刑法第2條第1項規定，為新舊
        法之「從舊從輕」比較；且所謂比較新舊法應整體適用
        ，不能割裂適用，乃係指與罪刑有關之本刑而言，並不
        包括易服勞役在內之易刑處分，故事關刑罰執行之易刑
        處分仍應分別適用最有利於行為人之法律（參看最高法
        院96年度台上字第2233號判決）。按95年7月1日修正施
        行前之刑法第42條第2項關於得易服勞役之折算標準原
        規定：「易服勞役以一元以上三元以下，折算一日。但
        勞役期限不得逾六個月」（按：此規定配合修正前罰金
        罰鍰提高標準條例第2條【現已刪除】規定，就其原定
        數額提高為100倍折算1日，則最高應以銀元300元折算1
        日，經折算為新台幣後，應以新台幣900元折算為1日）
        及修正前之刑法第42條第3項原規定：「罰金總額折算
        逾六個月之日數者，以罰金總額與六個月之日數比例折
        算」；但修正後之刑法第42條第3項則規定：「易服勞
        役以新台幣一千元、二千元或三千元折算一日。但勞役
        期限不得逾一年」及修正後之刑法第42條第5項前段規
        定：「罰金總額逾一年之日數者，以罰金總額與一年之
        日數比例折算」。是以修正後關於易服勞役之折算標準
        金額提高，將使易服勞役之日數減少，倘修正後之易服
        勞役折算結果未逾6個月者，應以修正後之規定對被告
        有利，倘超過6個月者，則以修正前之規定對被告有利
        。本件併科被告罰金新台幣15萬元（詳如後述），無論
        依新法或舊法，其折算之易服勞役日數均未逾6個月，
        自應以新法對被告有利，爰依刑法第2條第1項但書規定
        ，適用修正施行後之刑法第42條第3項規定。
    (二)核被告所為，係犯槍砲彈藥刀械管制條例第8條第4項之未
      經許可持有其他可發射子彈具有殺傷力之改造手槍罪及同
      條例第12條第4項未經許可持有子彈罪。被告以一行為同
      時觸犯上開二罪名，為想像競合犯，依刑法第55條規定，
      應從一重之槍砲彈藥刀械管制條例第8條第4項之未經許可
      持有其他可發射子彈具有殺傷力之改造手槍罪處斷（按：
      95年7月1日修正施行之該條但書係科刑之限制，乃係關於
      想像競合犯法理之明文化，非屬法律之變更，自無須比較
      新舊法）。
    (三)原審審酌被告係有社會經驗之成年人，當知非法持有改造
      槍枝係嚴重觸法行為，其竟無視法律規定，未經許可持有
      本件扣案具殺傷力之槍枝，對社會治安造成之隱藏危害甚
      大，惡行已屬非輕，且其前已因另案持有槍彈犯行，經法
      院判處有期徒刑3年2月確定在案，雖因尚未執行完畢而未
      構成累犯，此有本院被告前案紀錄表1份在卷可按，然其
      竟屢為持有槍彈，擁槍自重，亦見其不思悔改，復於審理
      時仍飾詞圖卸其責，其所為自應受有相當程度之刑事非難
      ；惟另考量被告已能坦承其確實持有本件槍彈，而其雖持
      有本件槍彈，但其持有之槍枝僅1支，子彈亦非甚多，且
      尚查無其以之從事任何不法之行為等一切情狀，適用槍砲
      彈藥刀械管制條例第8條第4項、第12條第4項，刑法第11
      條前段、第2條第1項、第55條、第42條第3項、第38條第1
      項第1款，判處被告有期徒刑3年6月，併科罰金新台幣15
      萬元，罰金部分如易服勞役時以新臺幣一千元折算一日之
      標準。再以扣案之前揭改造手槍1支（含彈匣1個）及前揭
      土造子彈11顆中之5顆、制式子彈1顆為違禁物，均應宣告
      沒收；至另外具有殺傷力之另6顆土造子彈，已因鑑驗試
      射而不再具有殺傷力，業非屬違禁物，自毋庸併為沒收之
      諭知，經核並無不合。
三、被告提起上訴，仍執陳詞，指摘原判決不當，為無理由，應
    予駁回。
據上論斷，應依刑事訴訟法第368條，判決如主文。
本案經檢察官劉斐玲到庭執行職務。
中    華    民    國    97    年    1     月    29    日
                  刑事第十一庭審判長法  官  張連財
                                    法  官  楊照男
                                    法  官  林明俊
以上正本證明與原本無異。
如不服本判決，應於收受送達後10日內向本院提出上訴書狀，其
未敘述上訴之理由者並得於提起上訴後10日內向本院補提理由書
（均須按他造當事人之人數附繕本）。
                                    書記官  蕭詩穎
中    華    民    國    97    年    2     月    1     日
附錄：本案論罪科刑法條全文
槍砲彈藥刀械管制條例第8 條第4項
  未經許可，持有、寄藏或意圖販賣而陳列第1項所列槍枝者，
  處3年以上10年以下有期徒刑，併科新臺幣7百萬元以下罰金。

司法院資訊處製作；財團法人民間司法改革基金會備份。
